臺灣臺中地方法院刑事判決
110年度金訴字第1263號
公  訴  人  臺灣臺中地方檢察署檢察官
被      告  邱嘉傑


            韓瑄綾


上列被告因詐欺等案件，經檢察官提起公訴（110年度少連偵字
第148號、110年度偵字第38681號），本院判決如下：
    主  文
丁○○犯三人以上共同詐欺取財罪，累犯，處有期徒刑壹年肆月，
未扣案之犯罪所得新臺幣參仟元沒收，於全部或一部不能沒收或
不宜執行沒收時，追徵其價額。
戊○○犯三人以上共同詐欺取財罪，處有期徒刑壹年貳月。
    犯罪事實
一、丁○○自民國109年7月下旬、同年8月上旬某日起，在不詳地
    點，透過LINE通訊軟體與真實姓名年籍不詳、暱稱「劉雅芳
    」、「劉○○」、「黃○○」之成年人聯繫，加入「劉○○」、「
    劉○○」、「黃○○」及少年鍾○成(92年3月生，真實姓名年籍
    詳卷)所屬之三人以上具有持續性、牟利性、結構性詐欺集
    團犯罪組織，參與俗稱「車手」之提領詐欺款項之工作，並
    約定可獲得提領款項1%之金額作為報酬。戊○○則係於不詳時
    間，加入前開詐欺集團犯罪組織。丁○○、「劉○○」、「黃○○
    」、戊○○、少年鍾○成及其餘詐欺集團成年成員意圖為自己
    不法之所有，共同基於參與犯罪組織、三人以上共同詐欺取
    財、隱匿、持有他人犯罪所得之犯意聯絡，推由丁○○先提供
    其向中華郵政股份有限公司中壢興國郵局申設之帳號000-00
    000000000000號帳戶(下稱郵局帳戶)存摺封面及身分證正反
    面等翻拍照片後，透過LINE通訊軟體傳送予「劉○○」，容任
    「劉○○」使用該郵局帳戶資料詐欺他人財物，而由不詳之人
    於109年8月3日20時7分許，持用門號0000000000號電話與丙○○○聯繫，佯稱：係其親家母，更換電話號碼云云，復於109
    年8月4日9時55分許，使用上開行動電話門號所註冊LINE通
    訊軟體之語音通話及文字訊息功能與丙○○○聯繫，佯稱：急
    需借錢，8月6日就會返還云云，以前揭方式對丙○○○施以詐
    術，致其誤信為真，因而陷於錯誤，於109年8月4日15時46
    分54秒許，在臺北市○○區○○路0段00號1樓合作金庫商業銀行
    三興分行，臨櫃匯款新臺幣(下同)25萬元至郵局帳戶，丁○○
    復依「黃○○」指示，於同日16時7分許，在臺中市○區○○路00
    0號臺中○○郵局，臨櫃提領20萬元，再於同日16時10分53秒
    許，在前址臺中○○郵局，操作ATM自動櫃員機提領5萬元，少
    年鍾○成即於同日某時，騎乘車號000-000號普通重型機車搭
    載戊○○一同前往收取詐欺款項，戊○○先依少年鍾○成指示，
    前往監看丁○○有無在臺中市英才路郵局提領詐欺贓款，丁○○
    再於其後某時，在臺中市西區民生路與英才路589巷交岔路
    口附近某處，將前開提領款項其中24萬7,000元交予少年鍾○
    成，少年鍾○成復於同日某時，騎乘機車搭載戊○○至臺中市○○區○○路0段000-00號家樂福量販店青海店地下1樓，自行扣
    除4、5,000元報酬後，將部分款項交予真實姓名年籍不詳、
    暱稱「花田榮一郎」之成年人，再於同日17時30分許至同日
    18時許間某時，在臺中市○○區○○路000號，將其餘款項交予
    真實姓名年籍不詳、暱稱「睏寶」之成年人。嗣經丙○○○發
    覺遭詐欺報警處理，始悉上情。
二、案經丙○○○訴由臺中市政府警察局第一分局報告暨丙○○○訴由
    嘉義市政府警察局第一分局報告臺灣嘉義地方檢察署檢察官
    呈請臺灣高等檢察署檢察長核轉桃園地方檢察署檢察官再呈
    請臺灣高等檢察署檢察長核轉報告臺灣臺中地方檢察署檢察
    官偵查起訴。
    理    由
壹、程序方面：
一、按組織犯罪防制條例第12條第1項中段規定：「訊問證人之
    筆錄，以在檢察官或法官面前作成，並經踐行刑事訴訟法所
    定訊問證人之程序者為限，始得採為證據。」此為刑事訴訟
    證據能力之特別規定，且較92年2月6日修正公布，同年9月1
    日施行之刑事訴訟法證據章有關傳聞法則之規定更為嚴謹，
    自應優先適用。依上開規定，證人於警詢時之陳述，於違反
    組織犯罪防制條例案件，即不具證據能力，不得採為判決基
    礎(最高法院104年度台上字第203號判決意旨參照)。從而，
    證人即告訴人丙○○○、證人即共犯少年鍾○成分別於警詢時之
    證述，於被告丁○○與戊○○違反組織犯罪防制條例案件，不具
    證據能力，而無刑事訴訟法第159條之2、第159條之3等規定
    之適用。準此，本案前開證人非在檢察官及法官面前依法具
    結之證述及供述，就被告丁○○與戊○○涉犯組織犯罪防制條例
    罪責部分，並無證據能力。
二、本案據以認定被告丁○○與戊○○其餘犯罪之被告以外之人於審
    判外之陳述：證人即告訴人丙○○○、證人即共犯少年鍾○成分
    別於警詢時之證述部分，公訴人及被告2人在本院111年3月1
    日審理時，均表示同意作為證據使用(見本院卷第161-164頁
    )，復經本院審酌認前揭警詢均為承辦警員依法通知詢問，
    該等證據之作成及取得並無違法或不當之情況存在，應屬適
    當，是依刑事訴訟法第159條之5第1項之規定，具有證據能
    力。
三、本案認定事實引用之卷內其餘非供述證據，並無證據證明係
    公務員違背法定程序取得，依刑事訴訟法第158條之4規定反
    面解釋，亦均有證據能力。
貳、實體部分：
一、認定犯罪事實所根據之證據及理由：
    訊據被告2人矢口否認有何參與犯罪組織、三人以上共同詐
    欺取財、一般洗錢等犯行，被告丁○○辯稱：伊當初不知道是
    詐騙，以為純粹領錢，就可以領報酬，當初純粹就是為了缺
    錢云云，被告戊○○則辯稱：伊不知道被告丁○○是車手，少年
    鍾○成向被告丁○○收完錢，就騎車搭載伊返家云云，惟查：
　㈠告訴人丙○○○確有遭不詳之人佯以親家，急需借錢為由加以詐
    欺，依指示以臨櫃轉帳方式，匯款25萬元至前揭郵局帳戶等
    情，此為被告2人所不爭執，且經證人即告訴人丙○○○於警詢
    時證述甚詳【見臺中市政府警察局第一分局刑案偵查卷宗(
    案號：中市警一分偵字第1100008733號，下稱中警卷)第163
    -169頁】，復有郵局帳戶相關資料(含客戶基本資料、中華
    郵政股份有限公司客戶歷史交易清單各1紙)共2紙、合作金
    庫商業銀行匯款申請書代收入傳票影本1紙、對話紀錄截圖
    照片(告訴人)13張、內政部警政署反詐騙諮詢專線紀錄表、
    金融機構聯防機制通報單、臺北市政府警察局信義分局六張
    犁派出所受理各類案件紀錄表、臺北市政府警察局信義分局
    六張犁派出所受理刑事案件報案三聯單、郵局帳戶之查詢存
    簿變更資料及提款密碼錯誤紀錄暨客戶各類儲金帳戶查詢、
    臺北市政府警察局信義分局六張犁派出所受理詐騙帳戶通報
    警示簡便格式表各1紙在卷可稽【見嘉義市政府警察局第一
    分局刑案偵查卷宗(案號：嘉市警一偵字第1090703034號，
    下稱嘉警卷)第47-50、53、55-61、79-80、83、85、87頁、
    中警卷第285-286、295頁】；而被告丁○○確有於前揭匯款後
    ，依「黃○○」指示提領告訴人匯入前揭郵局帳戶內款項，復
    將領得款項交予少年鍾○成等情，業經被告丁○○於警詢及本
    院審理時陳述明確(見中警卷第9-13、15-17頁、嘉警卷第15
    -18頁、本院卷第124、128-137頁)，核與證人即少年鍾○成
    於本院審理時具結後證述相符(見本院卷第138-161頁)，且
    有郵局帳戶相關資料(含客戶基本資料、中華郵政股份有限
    公司客戶歷史交易清單各1紙)共2紙、郵局帳戶之查詢存簿
    變更資料及提款密碼錯誤紀錄暨客戶各類儲金帳戶查詢1紙
    、刑事案件指認犯罪嫌疑人紀錄表暨真實姓名對照表(被告
    丁○○)3紙、現場監視器錄影畫面截圖照片4紙、金融卡翻拍
    照片2張附卷供參(見嘉警卷第47-50頁、中警卷第285-286、
    19-23、171-173、177頁)；又被告戊○○確有於被告丁○○為前
    揭提領款期間，依少年鍾○成指示在旁監看被告丁○○等情，
    業為被告戊○○於本院訊問、準備程序及審理時所自承(見本
    院卷第64-65、77-78、170-177頁)，核與證人即少年鍾○成
    於本院審理時證述相符(見本院卷第138-161頁)，且有路口
    監視器錄影畫面翻拍照片2張、Facebook-Messenger(下稱臉
    書即時通)對話紀錄截圖照片1份、車輛詳細資料報表1紙附
    卷可考(見中警卷第175、237-267、323頁)，足認此部分事
    實，堪認屬實；觀之本案被告丁○○確有提領告訴人遭詐欺而
    匯款至屬於人頭帳戶之郵局帳戶內贓款之行為分擔，被告戊○○更依少年鍾○成指示，前往監看被告丁○○提領狀況以確保
    詐欺贓款得以終局取得，上開詐欺贓款轉移之手法迂迴，目
    的在製造詐欺犯罪所得之金流斷點，使偵查人員偵辦不易，
    實質上使犯罪所得嗣後之流向不明，達成隱匿犯罪所得之效
    果，客觀上實已該當於掩飾特定犯罪所得去向之行為，核被
    告2人所為即屬參與詐欺犯罪組織及一般洗錢等構成要件行
    為之實行，至為明確。惟前開證人即被害人丙○○○、證人即
    少年鍾○成之警詢筆錄，不得作為認定被告2人涉犯組織犯罪
    防制條例罪名之事證，業如上述，是本院認定被告2人違反
    組織犯罪防制條例時，不採前揭證人丙○○○及少年鍾○成等之
    警詢筆錄，惟縱就此部分予以排除，仍得以其餘證據作為補
    強事證，自仍得認定被告2人有參與犯罪組織犯行。
　㈡觀諸被告丁○○於警詢時陳稱：伊係於109年7月下旬、8月上旬
    ，在「臺中現領工作分享社團」Facebook(下稱臉書)社群網
    站社團，看到暱稱「劉○○」之人貼文得知有工作機會，貼文
    中稱：「職缺：作業員、工程顧問、臨時工、男女不限，日
    領0000-0000月領28000起，工作時間：早九晚五，周休六日
    ，聯絡方式LINE：wang788765」等文字，伊即依貼文訊息加
    「劉○○」為好友，於109年8月3日1時7分許，開始聯絡對方
    ，對方稱是「○○工程股份有限公司，要招募工程顧問助理。
    為了節稅，會將工程款資金分流，再轉到我們的戶頭，受雇
    者扣除薪水後，再將餘款交給外務人員」等語，隨後伊便依
    對方指示提供身分證正反面照片、手機號碼、存摺封面照片
    、印章照片及手持身分證自拍照片等資料給對方，對方便要
    求伊加入人事經理LINE好友(暱稱「黃柏彥」)，於109年8月
    3日16時24分許，「黃○○」接續向伊核對身分、工作時間、
    金融帳戶餘額等等，於翌(4)日11時44分許，「黃○○」聯繫
    伊，表示25萬元資金即將入帳，要求伊至鄰近郵局臨櫃提款
    ，伊提款後，扣除伊薪資3,000元，將賸餘24萬7,000元在郵
    局外面交給公司外務人員，對方稱薪水是款項總額百分之一
    ，伊係依照「黃○○」以LINE指示，於109年8月4日16時10分
    許，領完錢走出郵局，即有1名男子向伊揮手要求伊過去，
    詢問伊是不是邱先生，伊回答是，該男子便示意伊跟著走，
    一路帶伊至一旁較隱密處，隨後在臺中市○區○○路與○○路589
    巷口，將24萬7,000元交給該名男子，收款人不是「黃○○」
    ，伊不知道收款男子之身分、聯絡方式與特徵，伊當下並沒
    有想那麼多，伊只是為了要找工作兼職等語(見中警卷第9-1
    3、15-17頁、嘉警卷第15-18頁)，復於本院審理時以證人身
    分結證稱：伊不認識被告戊○○，伊領款款後，在臺中市○○路
    與○○路589巷交岔路口，將24萬7,000元交給另一名男子，伊
    不認識該男子，該男子看起來應該像成年，伊交錢當時，並
    沒有與該男子說什麼事，交錢就走人，伊有用LINE通訊軟體
    與另外一個人確認，因為2個是不同人，對方曾在LINE向伊
    講述收款男子之特徵，還有在哪裡等候，伊當時係上網看到
    網路上有張貼匯率之類文字，然後幫別人領錢，就是只要領
    錢出來便能分報酬，伊不知道交給對方之後，後面要做何使
    用，就是要很多帳戶，提供帳戶，然後幫忙領錢，就可以分
    到報酬，實際上也沒有表示要做什麼，可能是讓被害人匯錢
    進去，伊也不清楚，伊當時就缺錢便這樣辦，當時用意就是
    想要得到報酬，伊不認識對方，就是網路上看那個網路匯率
    工作，伊只是單純為了賺報酬，伊有詢問對方匯什麼錢，但
    對方沒有回答，伊也沒有辦法確認是什麼錢等語(見本院卷
    第128-138頁)，足見被告丁○○僅係單純見聞臉書社團上張貼
    現領薪水工作，並未曾與貼文、聯繫與指派工作之對象見面
    、對於貼文、聯繫與指派工作之「劉○○」、「劉○○」、「黃
    ○○」等人相關年籍資料均無所悉，被告丁○○除可透過LINE通
    訊軟體接受指示外，並無其他可供查察身分之聯繫管道，實
    與一般合法正常工作多能知悉公司行號名稱、地址、負責人
    與責任主管之姓名等情顯有不符；再者，現今轉帳匯款非但
    可使用自動櫃員機，尚能逕以網路銀行加以完成，相關手續
    、流程相對便利且詳實紀錄明確，若非出於隱匿不法金流考
    量，實無從再為蛇足使用他人申設之金融帳戶，並派遣他人
    提款後層層轉交而以此曲折隱晦手法收受款項，足徵被告丁○○對其所稱工作內容並非合法乙節，自應知之甚詳；再者，
    被告丁○○前於107年間，即有因幫助詐欺取財案件，經臺灣
    桃園地方法院以107年度壢簡字第329號判決判處有期徒刑2
    月確定，而於108年5月20日易科罰金執行完畢之前科，此有
    臺灣高等法院被告前案紀錄表1份在卷可稽(見本院卷第19-2
    0頁)，被告丁○○對於他人徵求提供金融帳戶而不自行申辦，
    要求提供金融帳戶之人將可能以前開郵局帳戶用於不法，自
    為知情，參以被告丁○○僅僅提供前開郵局帳戶並為提領，即
    得依其提領款項1%金額計算其報酬，如此約定取得之報酬，
    亦與其所付出之勞力顯不成比例，被告丁○○本案所為之工作
    內容、待遇、應徵流程均與一般合法正當之工作常情迥然有
    別。是被告丁○○前揭以其求職遭騙云云置辯，顯然悖乎事理
    常情，並無可採。
　㈢被告戊○○雖以前揭情詞置辯，然依照被告戊○○與其男友即少
    年鍾○成之臉書即時通對話紀錄截圖，可知前於109年7月29
    日10時40分許起，少年鍾○成曾傳送：「華南銀行」、「地
    址40446臺灣臺中市○區○○路000號」之位置截圖予被告戊○○
    ，並表示：「幫忙看」等語，經被告戊○○答以：「我看到了
    」等語，並回傳拍攝內容為不詳男子騎乘機車之照片資料；
    又於同日13時14分許，被告戊○○曾稱：「這單你先自己去」
    等語；又於同年7月30日10時22分許起，少年鍾○成傳送「彰
    化縣○○市○○路0段000號」之位置截圖及不詳女子照片資料予
    被告戊○○，並表示：「看好」、「收47.2」等語，經被告戊○○答以：「ok」等語；再於同年8月4日15時28分許起，少年
    鍾○成陸續傳送：「注意看人」、「他走路」、「黑色牛仔
    褲」、「你去郵局看一下人有在裡面嗎」、「注意看一下」
    等語，經被告戊○○答以「他如果開車呢」、「他有帶口罩嗎
    」、「看到了」等語，少年鍾○成表示「拍照片給我看」等
    語，被告戊○○傳送拍攝內容為被告丁○○在銀行門口之照片資
    料，少年鍾○成再為陳稱：「好」、「盯著他」、「收24.7
    」等語；再於同年8月5日16時53分許起，被告戊○○曾稱：「
    今天晚上賺多少」等語，少年鍾○成答以：「還沒拿到」、
    「一等等才知道」、「我先把我拿到的給你」，…，「這裡
    的單很多」等語，被告戊○○陳稱：「幾單」等語，少年鍾○
    成表示：「總共18單」、「最高的單500」等語，被告戊○○
    回覆稱：「我不管你幾單」、「反正注意安全就對了」、「
    還有該你的部分要拿不要傻傻的給人家糊弄了」等語，少年
    鍾○成表示：「等等旁邊會很多警察別擔心」、「我裝備都
    會穿」等語，被告戊○○答以：「好」、「注意安全知道嗎」
    、「你警察那單結束了？」、「還有幾單」等語，少年鍾○
    成表示：「6」等語，被告戊○○陳稱：「你今天會拿到多少
    」、「警察那單500哦？」，…，「啊這次又是等其他人分完
    你才拿哦」等語，少年鍾○成表示：「哥哥會先拿一部分給
    我」、「小筆的」、「大的要等分完才可以」等語，此有臉
    書即時通對話紀錄截圖照片1份附卷可稽(見中警卷第237-26
    7頁)。依照上開臉書即時通對話紀錄可知，被告戊○○與少年
    鍾○成間對答清楚，被告戊○○顯然知悉少年鍾○成係以收受不
    明款項牟利為業，其係按少年鍾○成指示前往指定地點，監
    視不詳之人，並經少年鍾○成告知表彰應收受款項金額之「
    收24.7」等語，且對於收款之流程亦屬熟稔，並曾以「單」
    作為單位加以詢問少年鍾○成當日應完成收款之數量，而於
    少年鍾○成告以：「等等旁邊會很多警察別擔心」、「我裝
    備都會穿」等語之際，提醒少年鍾○成注意安全，更於談話
    中，告以留意應收得之約定報酬多寡等情甚明，而依上開對
    話內容，雙方雖未言明收受之款項來為何，然被告戊○○面對
    少年鍾○成前往不同地點，向不詳之人收受不明款項，未見
    被告戊○○就此有所詢問或為爭執，而於少年鍾○成告知週遭
    警察出沒之際，猶要求注意自身安全，足見被告戊○○應已知
    悉少年鍾○成所收受之款項出於不法甚明。再者，依一般人
    如欲收受金錢，大可自行前往，又何以輾轉再為委由少年鍾
    ○成擅向他人拿取鉅額款項，復而支付報酬，所為亦與一般
    正常款項交收運作不同，衡情被告戊○○對於少年鍾○成依不
    詳之人指示收受、轉交款項，係以俗稱「收水」身分完成詐
    欺集團之詐欺取財犯行乙節，自無不知之理，何況其等對話
    內容所載，其等與被告丁○○均未相識，並無向被告丁○○收受
    金錢之合法動機，足認被告戊○○已然知悉其受少年鍾○成指
    示監視被告丁○○提領之款項應係詐欺取財犯罪所得無疑。是
    被告戊○○雖以其不知情云云置辯，顯係犯後飾詞狡辯，有違
    常情，並無可採。
　㈣按共同正犯，係共同實行犯罪行為之人，在合同意思範圍內
    ，各自分擔犯罪行為之一部，相互利用他人之行為，以達其
    犯罪之目的，其成立不以全體均參與實行犯罪構成要件之行
    為為必要。共同犯罪之意思不以在實行犯罪行為前成立者為
    限，若了解最初行為者之意思而於其實行犯罪之中途發生共
    同之意思而參與實行者，亦足成立；故對於發生共同犯意以
    前其他共同正犯所為之行為，苟有就既成之條件加以利用而
    繼續共同實行犯罪之意思，則該行為即在共同意思範圍以內
    ，應共同負責；又共同正犯之意思聯絡，原不以數人間直接
    發生者為限，即有間接之聯絡者，亦包括在內。如甲分別邀
    約乙、丙犯罪，雖乙、丙間彼此並無直接之聯絡，亦無礙於
    其為共同正犯之成立(最高法院77年台上字第2135號判例意
    旨參考)。參以一般集團性詐欺犯罪型態分工細膩，非少數
    人所能遂行，自收購人頭帳戶、行動電話門號、撥打電話對
    被害人實行詐欺、取贓分贓等階段，均係需由多人縝密分工
    方能完成。查，本案犯罪型態具有相當之計畫性、組織性，
    被告2人固未實際參與對告訴人施以電話詐術之行為分擔，
    未能確知詐欺集團成員實際上係以何種方式實行詐術，然就
    詐欺告訴人之行為，仍應具有相互利用之共同犯意；且被告
    丁○○負責提供作為人頭帳戶使用之前揭郵局帳戶並加以提領
    之車手工作，被告戊○○則依少年鍾○成指示，監看被告丁○○
    提款情形以確保詐欺贓款得以終局取得，分別參與詐欺取財
    犯行其中關於確保取得詐欺贓款之構成要件行為，屬集團成
    員基於共同犯意聯絡所為之行為分擔，其等參與部分既為該
    詐欺集團犯罪歷程不可或缺之重要環節，足認被告2人係以
    自己共同犯罪之意思，分擔集團內之部分犯罪行為，並相互
    利用彼此各自負擔之部分犯罪行為，以完成整體之犯罪計畫
    ，是被告2人所為顯係基於正犯之犯意，共同參與該詐欺集
    團犯罪組織之運作，而屬正犯之行為無疑。
　㈤綜上所述，被告2人前揭所辯，均與事實相違，不足採信。本
    案事證明確，被告2人前開犯行均堪認定，應予依法論科。
二、論罪科刑：
  ㈠按組織犯罪防制條例於106年4月19日修正後，第2條第1項、
    第2項修正為「本條例所稱犯罪組織，指三人以上，以實施
    強暴、脅迫、詐欺、恐嚇為手段或最重本刑逾5年有期徒刑
    之罪，所組成具有持續性及牟利性之有結構性組織」、「前
    項有結構性組織，指非為立即實施犯罪而隨意組成，不以具
    有名稱、規約、儀式、固定處所、成員持續參與或分工明確
    為必要」；又於107年1月3日將該條第1項內文中「具有持續
    性『及』牟利性之有結構性組織」，修正為「具有持續性『或』
    牟利性之有結構性組織」。本案被告丁○○係於109年7月下旬
    、同年8月上旬某日，經「劉○○」等人聯繫，加入「劉○○」
    、「劉○○」、「黃○○」及少年鍾○成所屬詐欺集團犯罪組織
    ，復而參與該詐欺集團對告訴人詐欺犯罪之行為分擔，被告
    戊○○則係於109年8月4日參與上開詐欺集團對告訴人詐欺犯
    罪之行為分擔；又被告丁○○自加入後並未有脫離該犯罪組織
    之情事，且迄為警查獲止，始終為詐欺集團之一員，其違法
    情形仍屬存在，而參與犯罪組織在性質上屬行為繼續之繼續
    犯，故被告2人係於107年1月3日修法後參與犯罪組織並為本
    案犯罪，自應適用現行組織犯罪防制條例處斷。而依被告2
    人所述情節，本案詐欺集團之運作，係先由不詳詐欺集團成
    員向告訴人施用詐術，迨告訴人遭詐欺而匯入款項至被告丁○○提供之前揭郵局帳戶後，推由被告丁○○持郵局帳戶資料臨
    櫃或操作ATM自動櫃員機提領告訴人遭詐騙而存匯之款項，
    復由被告戊○○依少年鍾○成指示，前往監看丁○○提領狀況，
    由少年鍾○成向被告丁○○收取前開領得之詐欺贓款後，再為
    轉交不詳之人等情。由上開詐欺集團之內部分工結構、成員
    組織，均可見該詐欺集團具有一定之時間上持續性、牟利性
    ，足認本案詐騙集團，自屬3人以上共同以實施詐術為手段
    所組成具有持續性、牟利性之有結構性組織。
  ㈡按組織犯罪防制條例係藉由防制組織型態之犯罪活動為手段
    ，以達成維護社會秩序、保障人民權益之目的，乃於該條例
    第3條第1項前段與後段，分別對於「發起、主持、操縱、指
    揮」及「參與」犯罪組織者，依其情節不同而為處遇，行為
    人雖有其中一行為（如參與），不問其有否實施各該手段（
    如詐欺）之罪，均成立本罪。然在未經自首或有其他積極事
    實，足以證明其確已脫離或解散該組織之前，其違法行為，
    仍繼續存在，即為行為之繼續，而屬單純一罪，至行為終了
    時，仍論為一罪。又刑法上一行為而觸犯數罪名之想像競合
    犯存在之目的，在於避免對於同一不法要素予以過度評價。
    自然意義之數行為，得否評價為法律概念之一行為，應就客
    觀構成要件行為之重合情形、主觀意思活動之內容、所侵害
    之法益與行為間之關連性等要素，視個案情節依社會通念加
    以判斷。刑法刪除牽連犯之規定後，原認屬方法目的或原因
    結果，得評價為牽連犯之二犯罪行為間，如具有局部之同一
    性，或其行為著手實行階段可認為同一者，得認與一行為觸
    犯數罪名之要件相侔，依想像競合犯論擬。倘其實行之二行
    為，無局部之重疊，行為著手實行階段亦有明顯區隔，依社
    會通念難認屬同一行為者，應予分論併罰。因而，行為人以
    一參與詐欺犯罪組織，並分工加重詐欺行為，同時觸犯參與
    犯罪組織罪及加重詐欺取財罪，雖其參與犯罪組織之時、地
    與加重詐欺取財之時、地，在自然意義上非完全一致，然二
    者仍有部分合致，且犯罪目的單一，依一般社會通念，認應
    評價為一罪方符合刑罰公平原則，應屬想像競合犯，如予數
    罪併罰，反有過度評價之疑，實與人民法律感情不相契合(
    最高法院107年度台上字第1066號判決要旨參照)。本案被告
    2人所參與之詐欺集團，係屬3人以上，以實施詐欺為手段，
    具有持續性、牟利性之有結構性組織，而有成立組織犯罪防
    制條例第3條第l項後段之參與犯罪組織罪，與其等所犯加重
    詐欺罪成立想像競合犯，應依刑法第55條之規定，論以刑法
    第339條之4第1項第2款之三人以上共同詐欺取財罪。而被告
    2人個別分擔提領詐欺贓款、監看領款狀況以確保詐欺贓款
    得為終局取得，遂行本案對告訴人詐取財物之行為分擔，共
    同參與對告訴人詐欺取財之犯行，被告2人所犯，亦為組織
    犯罪防制條例第3條第1項後段之參與犯罪組織行為，揆諸上
    揭說明，上開參與犯罪組織行為乃為其等繼續行為，是核被
    告丁○○與戊○○所為，係犯組織犯罪防制條例第3條第l項後段
    之參與犯罪組織罪、刑法第339條之4第1項第2款之三人以上
    共同詐欺取財罪與洗錢防制法第14條第1項之一般洗錢罪。
    本案被告丁○○所為2次提領告訴人存匯至前揭郵局帳戶內贓
    款，均係接受「黃柏彥」指示，基於提領不法贓款之同一目
    的，於密接之時間內，以相同之手法為之，且侵害相同被害
    人之財產法益，依一般社會觀念，各次舉動難以強行分開，
    在刑法評價上，以視該數個舉動之接續施行，合為包括之一
    行為予以評價，論以接續犯較為合理。
  ㈢再被告2人就本案詐欺告訴人之行為分擔，與其等參與犯罪組
    織行為間具有部分行為重疊之情形，是其等所犯參與犯罪組
    織、三人以上共同詐欺取財與一般洗錢等罪間，係為想像競
    合犯之裁判上一罪關係，爰依刑法第55條之規定，從一重之
    三人以上共同詐欺取財罪處斷。
  ㈣本案係由被告丁○○將前揭郵局帳戶提供予「劉○○」後，由不
    詳之人對告訴人施以詐術，迨告訴人誤信為真，因而陷於錯
    誤，依指示匯款至前開郵局帳戶，經被告丁○○提領詐欺贓款
    ，並由被告戊○○依少年鍾○成指示，到場監看被告丁○○是否
    依指示提領詐得贓款，少年鍾○成則擔任俗稱「收水」之收
    受詐欺贓款，復而轉交予不詳之人等工作作為本案詐欺取財
    之行為分擔，則被告2人、「劉○○」、「黃○○」、少年鍾○成
    及其餘詐欺集團成員間，在意思上自得合而為一，形成犯罪
    意思之聯絡，其等具有犯意聯絡及行為分擔，為共同正犯。
  ㈤被告丁○○曾於106年間，因詐欺案件，經臺灣桃園地方法院以
    107年度壢簡字第329號判決判處有期徒刑2月確定，而於108
    年5月20日易科罰金執行完畢之前科，有臺灣高等法院被告
    前案紀錄表1份在卷可稽(見本院卷第19-20頁)，其受有期徒
    刑之執行完畢後，5年以內故意再犯本件有期徒刑以上之各
    罪，均為累犯，審酌被告丁○○本案所涉犯罪類型，並非一時
    失慮、偶然發生，而前罪之徒刑執行無成效，被告丁○○對於
    刑罰之反應力顯然薄弱，且其並無司法院大法官釋字第775
    號解釋意旨所指個案應量處最低法定刑，又無法適用刑法第
    59條規定減輕其刑，而應依此解釋意旨裁量不予加重最低本
    刑之情形(最高法院108年度台上字第338號判決意旨參照)，
    爰依刑法第47條第1項規定加重其刑。
  ㈥又成年人故意對兒童及少年犯罪而依該項規定加重其刑者，
    固不以其明知被害人為兒童及少年為必要，但仍須證明該成
    年人有對兒童及少年犯罪之不確定故意，亦即該成年人須預
    見被害人係兒童及少年，且對於兒童及少年犯罪並不違背其
    本意，始足當之。查被告丁○○於案發時為成年人，少年鍾○
    成則為12歲以上未滿18歲之少年，此有個人戶籍資料(完整
    姓名)查詢結果1份在卷可稽(見本院卷第15頁)，且有個人基
    本資料查詢結果1份附卷本院證物卷供參，惟被告丁○○係經
    「黃○○」指示，將提領之詐欺贓款交予少年鍾○成，不知少
    年鍾○成之真實年齡與背景等情甚詳，業經被告丁○○於本院
    審理時以證人身分證稱：伊領款後，在臺中市○○路與○○路58
    9巷交岔路口，將24萬7,000元交給另一名男子，伊不認識該
    男子，該男子看起來應該像成年，伊交錢當時，並沒有與該
    男子說什麼事，交錢就走人等語甚詳(見本院卷第128-131頁
    )，足認被告丁○○與少年鍾○成過去並無認識交往；又依路口
    監視器截圖照片所示，少年鍾○成之身型、外觀並無法使人
    一眼望之即可知其為未成年人；況乎，卷內亦無積極事證足
    資認定被告丁○○當時明知或可得而知少年鍾○成為未滿18歲
    之少年，本於「罪疑唯輕」原則，尚難認定被告丁○○有與少
    年共同犯罪之認識，自無兒童及少年福利與權益保障法第11
    2條第1項規定之適用；另被告戊○○於案發時係未滿20歲之未
    成年人，此有個人戶籍資料(完整姓名)查詢結果1份在卷可
    稽(見本院卷第17頁)，自亦無兒童及少年福利與權益保障法
    第112條第1項前段之適用，附此敘明。
  ㈦爰以行為人之責任為基礎，審酌被告丁○○不思循正常途徑獲
    取財物，竟加入本案詐欺集團，提供作為人頭帳戶之金融帳
    戶，分擔俗稱「車手」之提領詐欺贓款任務以牟取報酬，被
    告戊○○則參與監看被告丁○○領款狀況以確保詐欺贓款得以終
    局取得，價值觀念偏差，恣意詐欺行為造成本案被害人損失
    不貲，並使其餘詐欺集團成員得以隱匿其等真實身分，減少
    遭查獲之風險，愈使其等肆無忌憚，助長犯罪之猖獗，所為
    實應嚴懲，又被告2人犯後猶否認犯行，未見悔意，復未與
    告訴人達成和解，並無彌補告訴人所受損害之具體表現，兼
    衡被告戊○○過去並無前科，有臺灣高等法院被告前案紀錄表
    1份在卷可稽(見本院卷第21頁)，素行良好；暨被告丁○○具
    高職畢業學歷，目前從事物流工作及家境勉持之生活狀況；
    又被告戊○○具高職肄業學歷，目前從事餐廳相關工作及家境
    勉持之生活狀況，業據被告2人陳明在卷【詳個人戶籍資料(
    完整姓名)查詢結果內教育程度註記欄等之記載，見本院卷
    第15、17、178頁】等一切情狀，分別量處如主文欄所示之
    刑，以資懲儆。
  ㈧按犯組織犯罪防制條例第3條第1項之罪者，應於刑之執行前
    ，令入勞動場所，強制工作，其期間為3年，組織犯罪防制
    條例第3條第3項固定有明文，惟106年4月19日修正公布之組
    織犯罪防制條例第3條第3項規定：「犯第1項之罪者，應於
    刑之執行前，令入勞動場所，強制工作，其期間為3年」（
    嗣107年1月3日修正公布第3條，但本項並未修正）就受處分
    人之人身自由所為限制，違反憲法比例原則及憲法明顯區隔
    原則之要求，與憲法第8條保障人身自由之意旨不符，應自
    本解釋公布之日起失其效力，業據司法院110年12月10日院
    台大二字第1100034999號令公布司法院釋字第812號解釋在
    案。則就參與犯罪組織者，得於刑之執行前，令入勞動場所
    ，強制工作之規定，既經司法院大法官認定有違憲之情事，
    且自解釋公布之日起失其效力，本案自無從對被告2人宣告
    強制工作，附此敘明。
  ㈨按犯罪所得，屬於犯罪行為人者，沒收之；於全部或一部不
    能沒收或不宜執行沒收時，追徵其價額，刑法第38條之1第1
    項前段、第3項分別定有明文。另參酌刑法第38條之1立法理
    由略謂：「依實務多數見解，基於徹底剝奪犯罪所得，以根
    絕犯罪誘因之意旨，不問成本、利潤，均應沒收」等旨，故
    犯罪所得亦包括成本在內，並於犯罪所得全部或一部不能沒
    收或不宜執行沒收時，以「追徵價額」替代之。次按就刑事
    處罰而言，「連帶」本具有「連坐」之性質。在民事上，連
    帶債務之成立，除當事人明示外，必須法律有規定者為限(
    民法第272條參照)。沒收以剝奪人民之財產權為內容，係對
    於人民基本權所為之干預，自應受法律保留原則之限制。共
    同犯罪行為人之組織分工及不法所得，未必相同，特別是集
    團性或重大經濟、貪污犯罪，彼此間犯罪所得之分配懸殊，
    其分配較少甚或未受分配之人，如仍應就全部犯罪所得負連
    帶沒收之責，超過其個人所得之剝奪，無異代替其他犯罪參
    與者承擔刑罰，顯失公平。故共同犯罪，其所得之沒收，應
    就各人分得之數為之，此為最高法院最近之見解；最高法院
    66年1月24日66年度第1次刑庭庭推總會議決定㈡已不再援用(
    參照最高法院104年度台上字第2521號判決意旨)。準此，數
    人共同犯罪之情形時，就各別共犯之犯罪所得，應就其等實
    際所分得之財物個別為沒收、追徵其價額之諭知。經查：
  ⒈本案被告丁○○因提供前揭郵局帳戶並擔任本案詐欺集團俗稱
    「車手」之工作，確有依其提領款項1%之金額計算報酬，業
    經被告丁○○於本院審理時陳述明確(見本院卷第134-135頁)
    ；此外，並無任何積極證據足證被告丁○○另有獲得較其所供
    述為高之報酬，足認被告丁○○於本案參與詐欺集團運作期間
    ，僅獲得依其所供承獲利之犯罪所得3,000元，核屬被告丁○○因本案加重詐欺取財等犯罪所得財物，且該報酬已由被告
    丁○○實際收得，雖未扣案，仍應依刑法第38條之1第1項前段
    及第3項規定，宣告沒收，並於全部或一部不能沒收或不宜
    執行沒收時，追徵其價額。又被告丁○○領得之其餘詐欺贓款
    ，前已轉交予少年鍾○成加以取得，並無積極證據證明被告
    丁○○為該詐欺贓款之最終持有者，揆諸前揭說明，其餘共犯
    所分得財物部分，亦不予宣告沒收或追徵其價額之諭知，附
    此敘明。
  ⒉被告戊○○否認獲取任何對價(見本院卷第176頁)，而本案並無
    積極具體證據足認被告戊○○確有因而獲有任何犯罪對價，自
    不生犯罪所得應予沒收之問題，爰不予宣告沒收或追徵其價
    額，亦附敘明。
據上論斷，應依刑事訴訟法第299條第1項前段，組織犯罪防制條
例第3條第1項後段，洗錢防制法第2條第2款、第14條第1項，刑
法第11條前段、第28條、第339條之4第1項第2款、第55條前段、
第47條第1項、第38條之1第1項、第3項，刑法施行法第1條之1第
1項，判決如主文。
本案經檢察官甲○○提起公訴，檢察官乙○○到庭執行職務。
中　　華　　民　　國　 111　　年　  4 　　月　　12　　日
                  刑事第十五庭審判長法　官　簡佩珺
                                    法  官  鄭咏欣
                                    法  官  湯有朋
以上正本證明與原本無異。
如不服本判決應於收受送達後20日內向本院提出上訴書狀，並應
敘述具體理由；其未敘述上訴之理由者，應於上訴期間屆滿後20
日內向本院補提理由書（均須按他造當事人之人數附繕本）「切
勿逕送上級法院」。
告訴人或被害人如不服判決，應備理由具狀向檢察官請求上訴，
上訴期間之計算，以檢察官收受判決正本之日起算。
　　　　                            書記官   黃美雲
中　　華　　民　　國　　111 　年　　4 　　月　　12　　日
附錄本案論罪科刑法條：
組織犯罪防制條例第3條第1項
發起、主持、操縱或指揮犯罪組織者，處3年以上10年以下有期
徒刑，得併科新臺幣1億元以下罰金；參與者，處6月以上5年以
下有期徒刑，得併科新臺幣1千萬元以下罰金。但參與情節輕微
者，得減輕或免除其刑。
刑法第339條之4第1項第2款
犯第339條詐欺罪而有下列情形之一者，處1年以上7年以下有期
徒刑，得併科1百萬元以下罰金：
二、三人以上共同犯之。
洗錢防制法第14條第1項
有第二條各款所列洗錢行為者，處7年以下有期徒刑，併科新臺
幣5百萬元以下罰金。